【裁判字號】    98,訴,4146
【裁判日期】    990513
【裁判案由】    毒品危害防制條例
【裁判全文】
臺灣臺中地方法院刑事判決              98年度訴字第4146號
公  訴  人  臺灣臺中地方法院檢察署檢察官
被      告  乙○○
選任辯護人  桑銘忠律師
上列被告因毒品危害防制條例案件，經檢察官提起公訴（98年度
偵字第25905號），本院判決如下：
    主    文
乙○○共同販賣第三級毒品，共參罪，各處如附表編號一至編號
三「主刑及從刑欄」所示之刑。又意圖販賣而持有第二級毒品，
處如附表編號四「主刑及從刑欄」所示之刑。應執行如附表「應
執行刑欄」所示之刑。
    犯罪事實
一、丙○○（由檢察官另案偵辦中）、乙○○均明知愷他命（Ke
    tamine，俗稱Ｋ他命）屬毒品危害防制條例第2條第2項第3
    款所規定列管之第三級毒品，不得非法持有及販賣，竟仍先
    後基於販賣第三級毒品愷他命以營利之犯意聯絡，由丙○○
    先以不詳方式販入第三級毒品愷他命，交由乙○○攜帶愷他
    命前往與買家約定地點送交愷他命及收取價金後，再由乙○○攜回販毒所得與丙○○朋分之分工方式，先後於下列時間
    、地點，以下列交易方式，共同販賣第三級毒品愷他命予下
    列之人：
（一）丙○○先於民國98年10月3日20時許，在其位於臺中市○
      區○○○路居處（地址詳卷），將數量不詳之第三級毒品
      愷他命交予乙○○持有保管，俾便丙○○得隨時指示乙○○將第三級毒品愷他命送交予不特定買家。適有丁○○於
      同年10月中旬某日，向丙○○洽購第三級毒品愷他命事宜
      後，丙○○即與丁○○約定以800元之價格購買毛重約1公
      克之第三級毒品愷他命後，丙○○即指示乙○○前往臺中
      市○○○路與學士路口附近之全家便利商店前交易，丙○○並將乙○○所有並使用之0000000000號行動電話門號及
      丁○○所使用之0000000***行動電話門號告知彼此，囑丁○○若日後需購買第三級毒品愷他命，得逕與乙○○聯絡
      交易事宜。嗣乙○○前往臺中市○○○路與學士路口附近
      之全家便利商店前，由乙○○交付第三級毒品愷他命1包
      （毛重約1公克）予丁○○收受，丁○○則當場交付現金
      800元予乙○○收受。
（二）復於98年10月24日15時15分許、15時22分許，丁○○與翁
      寀鈺欲共同購買愷他命以施用，遂由丁○○以其所使用之
      0000000***號行動電話門號與乙○○所有並使用之000000
      0000號行動電話聯絡洽購第三級毒品愷他命事宜後，雙方
      先於同日15時22分後某時，在臺中市○○○路與學士路口
      附近之全家便利商店前碰面，再由丁○○帶同乙○○前往
      翁寀鈺位於臺中市○○○路住處內（地址詳卷；又起訴書
      誤載為在前揭便利商店前），由乙○○自前揭丙○○於98
      年10月3日所交付之第三級毒品愷他命中，取出第三級毒
      品愷他命1包（毛重約3.5公克）交付予丁○○及翁寀鈺共
      同收受，丁○○、翁寀鈺則共同交付現金4000元予乙○○
      收受。乙○○於取得本次交易之4000元價金後，連同前次
      交易所得之800元價金，一併攜自丙○○位於臺中市○○○路之居處（地址詳卷），交付予丙○○領收，並由丙○○朋分利潤予乙○○。
（三）再於98年10月27日19時54分許、20時33分許、20時45分許
      ，丙○○先撥打乙○○所使用之0000000000號行動電話門
      號聯繫後，乙○○即前往丙○○位於前揭進化北路之居處
      ，由丙○○將第三級毒品愷他命共34包交予乙○○持有保
      管，俾便乙○○得隨時將第三級毒品愷他命送交予不特定
      買家。嗣於同日21時34分許、21時57分許，丁○○與翁寀
      鈺欲共同購買愷他命以施用，遂由丁○○以其所使用之00
      00000***號行動電話門號與乙○○所有並使用之00000000
      00號行動電話聯絡洽購第三級毒品愷他命事宜後，雙方先
      於同日21時57分後某時，在臺中市○○○路與學士路口附
      近之全家便利商店前碰面，再由丁○○帶同乙○○前往翁
      寀鈺位於臺中市○○○路住處內（地址詳卷；又起訴書誤
      載為在前揭便利商店前），由乙○○自同日稍早由丙○○
      所交付之第三級毒品愷他命34包中，取出第三級毒品愷他
      命2包（毛重分別為0.42公克、3.32公克；起訴書誤載為0
      .5公克、3.8公克）同時交付予丁○○、翁寀鈺收受，丁○○、翁寀鈺則共同交付現金4,600元（由丁○○、翁寀
      鈺各出資700元、3900元）予乙○○同時收受。
二、乙○○又明知MDMA（俗稱搖頭丸）係毒品危害防制條例第2
    條第2項第2款所規定列管之第二級毒品，不得非法持有及販
    賣，卻於98年10月間某日，在不詳地點，以不詳方式，取得
    第二級毒品MDMA共35粒後，心生販賣該等第二級毒品MDMA以
    營利之犯意，欲伺機出售而持有之。
三、嗣於98年10月27日22時20分許，乙○○甫與丁○○、翁寀鈺
    完成前揭第三級毒品愷他命交易，而欲離開翁寀鈺上開住處
    時，因巡邏員警早已察覺其形跡可疑，懷疑其涉嫌販賣毒品
    犯罪，在場埋伏並趨前盤查，經乙○○同意員警執行搜索後
    ，為警在乙○○身上查扣前揭第二級毒品MDMA共計35粒（1
    粒裝15包共計15粒；2粒裝10包共計20粒；總淨重8.50公克
    ，取0.51公克鑑定用磬，總驗餘淨重7.99公克）、由丙○○
    於同日稍早交付販賣所餘之第三級毒品愷他命32包（其中2
    包毛重介於3.5至3.6公克間，其餘30包毛重介於0.6至0.7公
    克間；驗前總毛重29.57公克，包裝塑膠袋總重約7.68公克
    ，純度約99％，驗前總純質淨重約21.67公克）、現金4,600
    元（係當日販賣第三級毒品愷他命予丁○○、翁寀鈺之交易
    所得；另為警扣得之現金1,400元尚無證據證明於本案有關
    ，併此記明）及其所有易利信廠牌行動電話2支（序號分別
    為00000000000000000、00 000000000000000；其內分別搭
    配0000000000、0000000000號行動電話門號SIM卡各1枚使用
    ）；員警在乙○○帶同下，再前往翁寀鈺位於臺中市○○○
    路住處內（地址詳卷），經丁○○、翁寀鈺均同意員警執行
    搜索後，為警查扣丁○○所有甫於當日向乙○○購得之第三
    級毒品愷他命1包（毛重0.4 2公克），並查扣翁寀鈺所有前
    於同年月24日向乙○○購得而施用剩餘之第三級毒品愷他命
    1包（施用剩餘毛重1.59公克）及甫於當日向乙○○購得之
    第三級毒品愷他命1包（毛重3.32公克）；因而查獲上情。
四、案經臺中市警察局第二分局報請臺灣臺中地方法院檢察署檢
    察官偵查起訴。
    理    由
一、證據能力之說明：
（一）按被告之自白，非出於強暴、脅迫、利誘、詐欺、疲勞訊
      問、違法羈押或其他不當方法，且與事實相符者，得為證
      據，刑事訴訟法第156條第1項定有明文。亦即被告之自白
      係出於自由意思，且與事實相符者，即有證據能力，反之
      ，若係非法取供者，因其陳述非出於任意性，其所為之陳
      述即無證據能力。次按被告陳述其自白係出於不正之方法
      者，應先於其他事證而為調查，指出證明之方法，刑事訴
      訟法第156條第3項定有明文。查本院經被告及辯護人聲請
      ，當庭勘驗被告於98年10月28日警詢自白之錄音、錄影光
      碟，勘驗結果為：「被告乙○○全程坐著應訊，身體及意
      識在客觀上並無任何遭受拘束之情形，其應訊過程意識清
      楚、對答如流、精神狀態並無注意力不集中、理解不能、
      思考跳躍、答非所問或情緒混亂之情形，亦無因疲倦要求
      停止訊問之情形」、「員警訊問態度懇切，全程一問一答
      ，員警一邊訊問一邊有繕打電腦鍵盤製作筆錄之聲音，被
      告並無照稿朗讀之情形，員警訊問過程並無任何以強暴、
      脅迫、詐欺、利誘、疲勞訊問或以其他不正方法取供之情
      形」，且依據勘驗結果，警詢筆錄係如實記載（詳本院卷
      第56頁背面至第67頁勘驗筆錄）；而被告於98年10月28日
      偵訊自白部分，雖查無法錄音、錄影檔案可供勘驗，然依
      據偵訊筆錄之記載，檢察官確有依法告知被告三項權利後
      ，再就犯罪事實逐一訊問被告，並予被告充分之機會說明
      與解釋，且本院亦查無有何外部因素足資影響被告當時陳
      述之意思自由；綜上說明，被告於警詢、偵訊及本院所為
      之自白，均堪認出於自由意志，得採為本件判決之基礎。
（二）按現行刑事訴訟法關於「鑑定」之規定，除選任自然人充
      當鑑定人外，另設有囑託機關鑑定制度。依同法第198條
      、第208條之規定，不論鑑定人或鑑定機關、團體，固均
      應由法院、審判長、受命法官或檢察官視具體個案之需要
      而為選任、囑託，並依第206條之規定，提出言詞或書面
      報告，始符合同法第159條第1項所定得作為證據之「法律
      有規定」之情形，否則所為之鑑定，仍屬傳聞證據。然於
      司法警察機關調查中之案件，為因應實務上，或因量大、
      或有急迫現實需求，併例行性當然有鑑定之必要者，例如
      毒品之種類與成分、尿液之毒品反應，或者槍彈有無殺傷
      力等鑑定，基於檢察一體原則，得由該管檢察長對於轄區
      內之案件，以事前概括選任鑑定人或囑託鑑定機關、團體
      之方式，俾便轄區內之司法警察官、司法警察對於調查中
      之此類案件，得即時送請先前已選任之鑑定人或囑託之鑑
      定機關、團體實施鑑定，以求時效（法務部92年9月1日法
      檢字第0920035083號函參照，刊載於法務部公報第312期
      ）。是此種由檢察機關概括選任鑑定人或概括囑託鑑定機
      關、團體，再轉知司法警察官、司法警察於調查犯罪時參
      考辦理之作為，法無明文禁止，係為因應現行刑事訴訟法
      增訂傳聞法則及其例外規定之實務運作而為，與檢察官選
      任或囑託為鑑定者，性質上並無差異，同具有證據能力（
      最高法院96年度台上字第2860號判決要旨參照）。查本案
      於被告乙○○身上所查扣之第二級毒品MDMA及第三級毒品
      愷他命，係經查獲之司法警察先行拍照存證，再依上開規
      定送由內政部警政署刑事警察局進行鑑定，嗣由該局出具
      98年12月7日刑鑑字第0980156975號鑑定書在案；至於被
      告乙○○為警採集之尿液，亦經司法警察依尿液採集、封
      緘、送鑑之標準作業流程送請中山醫學大學附設醫院檢驗
      科藥物檢測中心進行鑑定，嗣經該中心於98年11月13日出
      具尿液檢驗報告在卷；揆諸前揭說明，該等毒品鑑定書及
      尿液檢驗報告，均屬「法律規定」得為證據者，自均有證
      據能力。
（三）按檢察官職司追訴犯罪，就審判程序之訴訟構造言，檢察
      官係屬與被告對立之當事人一方，偵查中對被告以外之人
      所為之偵查筆錄，或被告以外之人向檢察官所提之書面陳
      述，性質上均屬傳聞證據。在理論上，如未予被告反對詰
      問、適當辯解之機會，一律准其為證據，似有違當事人進
      行主義之精神，對被告之防禦權亦有所妨礙；然而現階段
      刑事訴訟法規定檢察官代表國家偵查犯罪、實施公訴，必
      須對於被告之犯罪事實負舉證之責，依法其有訊問被告、
      證人及鑑定人之權，證人、鑑定人且須具結，而實務運作
      時，偵查中檢察官向被告以外之人所取得之陳述，原則上
      均能遵守法律規定，不致違法取供，其可信性極高，為兼
      顧理論與實務，乃於修正刑事訴訟法時，增列第159條之1
      第2項，明定被告以外之人於偵查中向檢察官所為陳述，
      除顯有不可信之情況外，得為證據（最高法院95年度台上
      字第1044號判決要旨參照）。復按刑事訴訟法第159條之1
      第2項，明定被告以外之人於偵查中向檢察官所為陳述，
      除顯有不可信之情況者外，得為證據；所謂「不可信之情
      況」，由法院審酌被告以外之人於陳述時之外在環境及情
      況而為判斷；而被告以外之人於偵查時，是否與被告對質
      ，與其陳述時之外在環境並無必然之關聯，自不得以偵查
      中未經被告詰問，逕認該陳述無證據能力；至該等陳述與
      事實是否相符，要屬證據證明力之問題，與證據能力之有
      無，不容混淆（最高法院94年度台上字第7132號、95年度
      台上字第1585號等判決要旨參照）。又證人於檢察官偵查
      中所為之陳述，審酌該陳述作成之客觀條件及環境，認其
      心理狀態健全，並無受到脅迫、利誘或詐欺，自非顯有不
      可信之情形，依刑事訴訟法第159條之1第2項之規定，亦
      得為證據（最高法院95年度台上字第934號判決要旨參照
      ）。職是，被告以外之人前於偵查中已具結而為證述，除
      反對該項供述得具有證據能力之一方，已釋明「顯有不可
      信之情況」之理由外，不宜以該證人未能於審判中接受他
      造之反對詰問為由，即遽指該證人於偵查中之陳述不具證
      據能力。經查，證人丁○○、翁寀鈺於偵訊時均經具結證
      述在案，且依據偵訊過程及筆錄記載，可徵上開證人於檢
      察官偵查中為陳述時，並無任何遭受外力不當干涉之顯不
      可信之情況，況被告及辯護人於本院審理時，亦無具體指
      陳該等證述作成時，有何外在環境及情況足以影響證人證
      述之任意性及真實性，而有何顯有不可信之情況者，再者
      證人丁○○於本院審理時，依辯護人之聲請，已傳喚到庭
      作證，並予被告、辯護人詰問、對質之機會，堪認已完足
      為合法調查之證據，證人翁寀鈺則未經被告、辯護人聲請
      調查，要屬反對詰問權之放棄，故上開證人於偵訊時之具
      結證述，均堪認有證據能力。
（四）卷附之被告乙○○所使用0000000000號、0000000000號、
      共犯丙○○所使用0000000000號、證人丁○○所使用0000
      000000號等行動電話門號申請查詢資料，屬於各該電信公
      司從事登錄所轄行動電話申請資料之從事業務之人，本於
      業務上或通常業務過程所製作之電磁紀錄文書，再透過查
      詢列印為紙本，為從事業務之人於業務上或通常業務過程
      所須製作之紀錄文書，本院既查無有何顯有不可信之情況
      ，依據刑事訴訟法第159條之4第2款之規定，均應認有證
      據能力。
（五）按刑事訴訟法第159條之5第2項所定：「當事人、代理人
      或辯護人於法院調查證據時，知有第159條第1項不得為證
      據之情形，而未於言詞辯論終結前聲明異議者，視為有前
      項之同意。」乃係基於證據資料愈豐富，愈有助於真實發
      現之理念，酌採當事人進行主義之證據處分權原則，並強
      化言詞辯論主義，透過當事人等到庭所為之法庭活動，在
      使訴訟程序順暢進行之要求下，承認傳聞證據於一定條件
      內，得具證據適格。此種「擬制同意」，因與同條第一項
      之明示同意有別，實務上常見當事人等係以「無異議」或
      「沒有意見」表示之，斯時倘該證據資料之性質，已經辯
      護人閱卷而知悉，或自起訴書、判決書之記載而了解，或
      偵、審中經檢察官、審判長、受命法官、受託法官告知，
      或被告逕為認罪答辯或有類似之作為、情況，即可認該相
      關人員於調查證據之時，知情而合於擬制同意之要件（最
      高法院96年度台上字第4174號判決意旨參見）。經查，除
      上開供述證據外，本判決下列所引用之其餘被告以外之人
      審判外之供述證據，檢察官、被告及其辯護人於本院準備
      程序及審判期日中均未對此部分之證據能力有所爭執，且
      迄至言詞辯論終結前亦未聲明異議，本院審酌上開證據資
      料製作時之情況，均無違法不當及證明力明顯過低之瑕疵
      ，亦認為以之作為證據應屬適當，揆諸前開規定，爰依刑
      事訴訟法第159條之5規定，均認有證據能力。
（六）至於為警於被告乙○○處所扣得之第二級毒品MDMA共計35
      粒、第三級毒品愷他命32包、現金4,600元（按係販賣第
      三級毒品愷他命予證人丁○○、翁寀鈺之交易所得；惟另
      為警扣得之現金1,400元尚無證據證明於本案有關，併此
      記明）、易利信廠牌行動電話2支（序號分別為000000000
      00000000、00000000000000000；其內各搭配0000000000
      、0000000000號行動電話門號SIM卡各1枚使用）等物，均
      非供述證據；又查獲現場、扣案物品外觀、扣案毒品檢驗
      過程等照片，係屬機械性紀錄特徵，也就是認識對象的是
      照相鏡頭，透過鏡頭形成的畫面映寫入膠卷，然後還原於
      照相紙上，故照相中不含有人的供述要素，再現實情形與
      作為傳達結果的照相，在內容上的一致性是透過機械的正
      確性來加以保障的，在照相中，並不存在人對現實情形的
      知覺、記憶，在表現時經常可能發生的錯誤（如知覺的不
      準確、記憶隨時間推移而發生的變化），故照相當然亦非
      供述證據，並無傳聞法則之適用；再者被告乙○○所使用
      0000000000、0000000000、共犯丙○○所使用0000000000
      、證人丁○○所使用0000000000等行動電話門號之雙向通
      聯紀錄資料，係屬機械性紀錄特徵，亦即透過電信公司之
      基地台接收行動電話門號發話、受話之電磁紀錄而為之機
      械性紀錄資料，其現實透過該行動電話門號發話、受話之
      情形與電磁紀錄結果所顯示之雙向通聯紀錄，在內容上的
      一致性乃透過機械的正確性來加以保障，亦不存在人對現
      實情形的知覺、記憶，在表現時經常可能發生的錯誤，故
      行動電話之雙向通聯紀錄亦當屬非供述證據；而公訴人、
      被告及其選任辯護人對於前述各該書證、物證之證據能力
      亦均未表示異議，或主張係執法人員違法取得，且查無不
      得作為證據之事由，復與本案待證事實具關聯性，依法自
      得作為證據，而亦均有證據能力。
二、被告乙○○之辯解及選任辯護人之辯護要旨：
（一）訊據被告乙○○於偵訊及本院審理時，對於上開販賣第三
      級毒品愷他命之犯行，均坦承不諱，且均為認罪之表示；
      惟其雖亦不爭執確實持有扣案之第二級毒品MDMA共計35粒
      之事實，然矢口否認有何意圖販賣而持有第二級毒品之犯
      行，辯稱：扣案之第二級毒品MDMA是友人贈與，供伊自己
      施用的云云。
（二）其選任辯護人則為其辯護稱：被告乙○○就販賣第三級毒
      品愷他命之犯行部分，於警詢、偵訊及法院審理時均自白
      不諱，請依毒品危害防制條例第17條第2項規定減輕其刑
      ，並從輕量刑。至於被訴意圖販賣而持有第二級毒品MDMA
      部分，被告自始無販賣之意圖，亦無取得後變更為販賣意
      圖之情形，其持有本案查扣之第二級毒品MDMA確實僅係供
      己施用而已，請從輕論以持有第二級毒品罪等語。
三、認定被告乙○○有如犯罪事實欄一所載之販賣第三級毒品愷
    他命犯行之依據：
（一）此部分犯罪事實業據被告乙○○於警詢、偵訊及本院審理
      時均坦承不諱（詳警卷第3至16頁；偵卷第10至12頁；本
      院卷第206至218頁），要與證人丁○○於警詢、偵訊及本
      院審理時所證述情節互核相符（詳警卷第17至27頁；偵卷
      第21至24頁；本院卷第182頁），復有證人翁寀鈺於警詢
      、偵訊證述之情節在案可憑（詳警卷第28至39頁；偵卷第
      16至19頁），且有證人甲○○（即查獲本案之臺中市警察
      局第二分局員警）於本院審理時具結證述本案查獲過程可
      供佐證（詳本院卷第179頁背面至第181頁）。其次，被告
      乙○○所使用0000000000號行動電話門號自98年10月19日
      以後，始有與證人丁○○所使用0000000000號行動電話門
      號通聯之紀錄，其中雙方於98年10月19日21時23分許、同
      年月20日12時16分許、同年月24日15時15分許、15時22分
      許及同年月27日21時34分許、21時57分許分別有發送簡訊
      及通話之通聯紀錄，此有被告乙○○所使用0000000000號
      行動電話門號雙向通聯查詢資料附卷可稽（詳本院卷第94
      頁背面至第99頁），可與被告乙○○、證人丁○○所供述
      、證述之購買毒品過程互為比對、參佐。再者，為警分別
      於上開時間、地點各從被告乙○○身上、證人翁寀鈺住處
      扣得如犯罪事實欄三所記載之各該扣案物一節，有臺中市
      警察局第二分局搜索扣押筆錄、扣押物品目錄表各3份存
      卷可憑（詳警卷第40至51頁），復有查獲現場照片及扣案
      物品照片多幀在卷可參（詳警卷第63至81頁）；而於同日
      為警查扣證人丁○○所有之第三級毒品愷他命1包（毛重0
      .42公克）及證人翁寀鈺所有之第三級毒品愷他命2包（毛
      重分別為1.59公克、3.32公克），經警操作「毒品原物試
      劑組」檢驗後（利用競爭型免疫分析方法，以檢體毒品與
      試劑上的毒品蛋白質結合物共同競爭有限的抗體結合位置
      ，若檢體內含有該項毒品，就會產生Ｔ線即陽性反應），
      該等由證人丁○○、翁寀鈺向被告乙○○買得之第三級毒
      品愷他命，確實均含有第三級毒品愷他命之成分，有檢驗
      照片4幀附卷可稽（詳警卷第74、80頁）；至於為警自被
      告乙○○身上所查扣之第三級毒品愷他命32包（驗前總毛
      重29.57公克，包裝塑膠袋總重約7.68公克），經送請內
      政部警政署刑事警察局以氣相層析質譜分析法及核磁共振
      分析法鑑定後，鑑定結果為送鑑32包檢體經檢視均為白色
      晶體，外觀型態均相似，隨機抽取鑑定，檢出第三級毒品
      愷他命（ketamine）成分，純度約99％，依據抽測純度值
      ，推估送鑑32包愷他命之驗前總純質淨重約21.67公克，
      有該局98年12月7日刑鑑字第0980156975號鑑定書附卷可
      稽（詳本院卷第45頁）。
（二）按被告或共犯之自白，不得作為有罪判決之唯一證據，仍
      應調查其他必要之證據，以察其是否與事實相符，刑事訴
      訟法第156條第2項定有明文。是被告或共犯雖經自白，仍
      應調查其他必要之證據，以察其是否與事實相符。立法目
      的乃欲以補強證據擔保自白之真實性；亦即以補強證據之
      存在，藉之限制自白在證據上之價值。而所謂補強證據，
      則指除該自白本身外，其他足資以證明自白之犯罪事實確
      具有相當程度真實性之證據而言。雖其所補強者，非以事
      實之全部為必要，但亦須因補強證據與自白之相互利用，
      而足使犯罪事實獲得確信者，始足當之（最高法院93年度
      台上字第4221號判決要旨參照）。查共犯丙○○如犯罪事
      實欄一所載之共同販賣第三級毒品愷他命之犯罪事實，歷
      經被告乙○○於警詢、偵訊及本院審理時分別供述明確，
      並有下列補強證據得與被告乙○○之供述互為佐實，足使
      共犯丙○○所涉犯罪事實獲得確信：
   1、被告乙○○其於警詢時明確供稱：「（問：警方在你背包
      內查獲之第三級毒品Ｋ他命，你做何用途？）是我幫朋友
      丙○○運輸給不特人...（問：為何你要幫丙○○販賣毒
      品？）賺來的錢丙○○說可以給我利潤。（問：警方在你
      米黃色背包內查獲第三級毒品Ｋ他命共32包...來源為何
      ？）全部是丙○○拿給我的，他告訴我說幫他運輸毒品，
      會有一半的利潤可以給我。（問：丙○○於何時何地拿毒
      品給你？）98年10月27日20時許在他住所臺中市○區○○○路269號5樓之3拿給我的。（問：你總共向丙○○拿取
      毒品幾次？）2次。（問：你向丙○○拿取毒品的時間及
      地點為何？）地點都在他住所，時間分別為98年10月3日
      20時許、98年10月27日20時許。（問：你共販賣毒品幾次
      ？）都是丙○○的客人，我不認識那些客人，我都幫丙○○送貨（毒品）給客人，大約3至4次。（問：你販賣毒品
      的客人你是否認識？）我不認識，都是丙○○把客人的手
      機號碼給我，然後我就幫丙○○去運輸...都是丙○○把
      我的電話給客人，然後客人就會打給我...（問：你是否
      知道丙○○毒品來源為何？）我不清楚，他告訴我說如果
      可以幫他運輸毒品給他的客人，他就可以有利潤給我。（
      問：你幫丙○○販賣毒品利潤為何？如何交付給他？）我
      會將所得拿到他住所給他，利潤他會給我一半。（問：你
      何時開始幫丙○○販賣毒品？）我從98年10月3日開始幫
      丙○○送貨（毒品）給客人...（問：丁○○於警詢筆錄
      中稱，她向你購買第三級毒品Ｋ他命3次...請問你做何解
      釋？）...確實是有販賣毒品給她...丁○○、翁寀鈺二人
      都有向我買...（問：丁○○為何會有你的電話？）是丙○○給我的，叫我打給丁○○。」等語在卷（詳警卷第5
      至9頁；本院卷第56頁背面至67頁勘驗筆錄）。
   2、被告乙○○復於偵訊時明確供稱：「（問：為警查獲你所
      持有之Ｋ他命毒品怎麼來的？）朋友丙○○那裡拿來的，
      他叫我送Ｋ他命4公克左右到朋友丁○○那裡去，分成兩
      包裝，一包3.6，一包0.5，是翁寀鈺、丁○○一起買的，
      兩個人都有拿錢給我，各拿3900元、700元，收的錢我再
      拿給丙○○，我只是送貨而已。（問：你有什麼利潤？）
      丙○○說會分一半利潤給我，我目前只有領到幾千元而已
      。（問：你幫丙○○送過幾次毒品給翁寀鈺、丁○○？）
      三次左右。他們一起跟我買的有兩次，丁○○單獨買的有
      一次...（問：丁○○說第一次交易是買1000元？）不是
      ，丙○○說算她800元，她拿800元給我...（問：...你為
      警扣到這麼多Ｋ他命是做什麼用的？）如果有其它人要買
      ，丙○○會打電話給我告訴我要送到哪裡去...（問：你
      從什麼時候開始幫丙○○送毒品？）98年10月3日去丙○○家拿毒品Ｋ他命，他叫我負責運輸毒品，翁寀鈺、丁○○分別在10月中旬、24日、27日買...（問：之後還有沒
      有再跟丙○○拿過毒品？）10月27日他叫我去他住處拿Ｋ
      他命...27日Ｋ他命有送貨了，他說有生意時會打電話給
      我，等我收了錢再拿給他...」等語在卷（詳偵卷第10至1
      2頁）。
   3、被告乙○○再於本院審理時供述：「（問：今日到庭之證
      人丙○○，是否就是你在警、偵訊所稱幫其販賣運輸愷他
      命之丙○○？）今日到庭的丙○○，就是我警、偵訊所述
      的丙○○。（問：丁○○、翁寀鈺等人要購買Ｋ他命時，
      先後聯絡經過如何？）98年10月中旬那次，是丁○○先打
      電話給丙○○，丙○○再把我的電話號碼給丁○○，丁○○再打電話與我聯絡，我與丁○○約定時間後，再到起訴
      書所記載的時間、地點交易毒品，該次我交付給丁○○的
      Ｋ他命來源，是10月初有一次我向丙○○拿大約10克左右
      的Ｋ他命...這次交易所得800元，我是在98年10月24日與
      該日交易毒品所得4000元一併全部拿給丙○○4800元。98
      年10月24日及98年10月27日這二次，都是丁○○直接打電
      話給我，我跟丁○○在進化北路與學士路口附近的全家便
      利商店會合後，再一同前往翁寀鈺位於進化北路317號5樓
      之25住處內交易毒品，這二次交易毒品的所得，10月27日
      交易毒品所得4600元，被警察查扣，10月24日交易毒品所
      得4000元，我是在丙○○友人位於臺中市○○○路的住處
      交給丙○○的，丙○○有分我約1000元左右。27日這次，
      我在跟丁○○交易前，大約晚上7、8時左右，先去丙○○
      友人位於進化北路269號之住處，去向丙○○拿Ｋ他命（
      包括為警扣案我所持有之32包及丁○○、翁寀鈺各別為警
      扣得之Ｋ他命各一包）...24日這次，交易前沒有先與丙○○聯絡，是交易後才將交易毒品所得交給丙○○。」、
      「（問：98年10月27日的交易毒品所得共4600元，若當天
      你並未為警查獲，你是否與98年10月24日交易模式一樣，
      交易完後要去丙○○所住進化北路該處，將該4600元交給
      丙○○？）是。（問：你所說98年10月中旬賣Ｋ他命給丁○○該次，你稱，該次的Ｋ他命來源，是98年10月初向丙○○取得，那你於98年10月初向丙○○取得該批Ｋ他命時
      ，有無先支付丙○○任何價金？或是於Ｋ他命交付給買受
      者並取得買受者價金時，再將價金交給丙○○？）我98年
      10月初取得該批Ｋ他命時，並無交付任何金錢或墊錢給丙○○，是Ｋ他命交付給買受者並取得價金後，我再將價金
      轉交給丙○○。（問：98年10月24日賣給丁○○與翁寀鈺
      的Ｋ他命來源為何？）也是前述98年10月初向丙○○取得
      之同一批Ｋ他命。（問：98年10月27日賣給丁○○與翁寀
      鈺的Ｋ他命來源是否為你所述當日稍早去向丙○○拿到的
      Ｋ他命？）是。（問：98年10月27日稍早去向丙○○取得
      的Ｋ他命，你取得當時有無支付任何價金或墊款，或是要
      待Ｋ他命交付給買受者並取得價金後，你再將價金轉交給
      丙○○？）取得當時我沒有交付任何價金給丙○○，是交
      給買受者取得價金後，我才要將價金轉交給丙○○...（
      問：98年9月以前，你與丙○○是否常常電話聯絡？）沒
      有。（問：依照卷內你所使用的0000000000行動電話與丙○○所使用0000000000行動電話自98年10月3日起開始每
      日有多通密集的通聯紀錄，且絕大部分都是丙○○發話給
      你，為何有此現象？）我從98年10月開始接觸毒品，所以
      開始與丙○○有密集聯絡...（問：丙○○綽號是否為『
      阿德』？）是。（問：丁○○是否也稱丙○○為『阿德』
      ？）是。（問：你是原本就認識丁○○或是丙○○轉介你
      與丁○○聯繫購買毒品之事，你才認識丁○○？）丙○○
      轉介我們後，我們才認識。」、「（問：檢察官起訴你本
      件三次販賣Ｋ他命，都是你與丙○○共同販賣，但你在本
      院移審訊問、準備程序及先前審理時，你均改稱，Ｋ他命
      是你賣斷後，自行再賣給丁○○及翁寀鈺，與你今日於本
      院所述不同，何者為真？）以我今日在鈞院所述為真，Ｋ
      他命部分，確實是我與丙○○共同販賣。」等語在案（詳
      本院卷第208至210頁）。
   4、而查，依據證人甲○○（即查獲本案之臺中市警察局第二
      分局員警）於本院審理時所具結證述：「（問：你們是已
      經懷疑被告有販賣毒品的犯罪嫌疑之後，才將被告攔檢盤
      查？）是。（問：於本件調查一開始，你們是否已經有鎖
      定丙○○這個人？）沒有。（問：於本件調查一開始，你
      們是否有懷疑丙○○與被告有一起販賣毒品？）一開始沒
      有，是被告於警詢筆錄中提到丙○○，我們才知道他可能
      涉嫌他與丙○○共同販賣毒品。（問：於製作警詢筆錄時
      ，你們有用任何明示或暗示的方法要被告供出丙○○這個
      人？）都沒有。」等語（詳本院卷第181頁），足徵被告
      乙○○上開供出共犯丙○○之過程，並無受到不當外力干
      涉而影響其陳述任意性。
   5、又查，共犯丙○○綽號確為「阿德」，且其使用之行動電
      話門號確為0000000000、0000000000號等情，除據共犯丙○○於本院審理時供承無訛（詳本院卷第211頁背面），
      亦有該行動電話門號申請人查詢資料在卷可憑（詳偵卷第
      38頁）。次核諸證人丁○○於警詢時業已明確供稱：「（
      問：警方在你的電話查得已撥電話10通...第7通00000000
      00...是妳撥打給何人，談話內容？）...第7通是我打給
      我朋友『阿德』...」（詳警卷第24頁）；復於偵訊時明
      確證稱：「（問：乙○○跟『阿德』是什麼關係？）朋友
      。（問：『阿德』是乙○○的上線？）是。」等語在卷（
      詳偵卷第22頁）；證人翁寀鈺於偵訊時則亦明確證稱：「
      （問：妳怎麼知道乙○○有在賣Ｋ他命？）丁○○告訴我
      的。（問：丁○○跟乙○○是什麼關係？）丁○○認識乙○○的上線，一個叫『阿德』的，『阿德』說他的貨都是
      放給別人賣，要我們直接打給乙○○，丁○○就打給乙○○。」等語在案（詳偵卷第17至18頁）；是綜合證人丁○○、翁寀鈺上開證詞，益徵被告乙○○供稱其所持第三級
      毒品愷他命之來源為共犯丙○○，以及共犯丙○○囑證人
      丁○○日後購買愷他命時，得直接與被告乙○○聯絡等情
      節，並非虛妄。另核對共犯丙○○所使用0000000000號行
      動電話自98年9月1日起至98年10月28日為止之雙向通聯紀
      錄（詳本院所列印通聯紀錄別冊第32至173頁），其於98
      年10月2日以前，並無任何與被告乙○○所使用000000000
      0、0000000000等行動電話通聯之紀錄，惟自98年10月3日
      起至同年月27日止，除同該月8、18、25日之外，共犯丙○○所使用0000000000號行動電話門號與被告乙○○所使
      用0000000000行動電話門號，在其餘22日內，每天均有數
      通至十數通不等之通聯紀錄，且絕大部分均為共犯丙○○
      發話給被告乙○○，核與被告乙○○所供稱自98年10月3
      日起共犯丙○○交付第三級毒品Ｋ他命時起，伊開始接受
      共犯丙○○指示將愷他命交付買主，而與共犯丙○○開始
      密切聯繫等情節要屬相符。
   6、雖共犯丙○○於本院審理時，僅坦稱有於98年10月27日20
      時左右，與被告乙○○有約在伊位於進化北路浪漫紐約住
      附近見面一事（詳本院卷第213頁），然矢口否認有何交
      付第三級毒品愷他命予被告乙○○持有保管以及與被告乙○○共同販賣第三級毒品愷他命等犯罪事實，且以證人身
      分在庭證稱：「我跟乙○○高中就認識。我們去年9、10
      月間有點小爭執，我們互看不順眼，有彼此說對方的壞話
      ，我們因此不太往來，不願互相見面講話」、「不認識丁○○；從來沒有與丁○○所使用的0000000000行動電話聯
      絡過」云云，然共犯丙○○上開說法，顯與前揭共犯丙○○所使用0000000000號行動電話自98年10月3日起至同年
      月28日止之雙向通聯紀錄所顯示共犯丙○○與被告乙○○
      每天均有數通至十數通不等之通話紀錄，以及證人丁○○
      所使用之0000000000行動電話與共犯丙○○所使用之0000
      000000行動電話於98年10月18日、98年10月25日均有通聯
      紀錄等事實（詳本院所列印通聯紀錄別冊第15頁、第24頁
      及第32至173頁之雙向通聯紀錄資料），顯然不符，是以
      共犯丙○○於本院審理時所為之陳述內容，是否可採，顯
      非無疑。況且，共犯丙○○與本院審理時，業已明確陳稱
      ：「與丁○○、翁寀鈺沒有任何仇怨」等語（詳本院卷第
      212頁背面至第213頁），另共犯丙○○於本院雖稱與被告
      乙○○有糾紛，然其始終無法清楚描述糾紛之具體內容與
      發生過程，故被告乙○○與共犯丙○○究竟於本案發生前
      是否確已有恩怨仇隙，導致被告乙○○心生誣陷共犯丙○○之動機，亦非無疑。從而，本院既查無被告乙○○、證
      人丁○○、翁寀鈺與共犯丙○○有何糾紛仇怨，復查無渠
      等有何刻意誣陷共犯丙○○之動機，且渠等分別供述、證
      述之內如既互得參佐，並有前開雙向通聯紀錄等資料足供
      憑信，本院認為共犯丙○○確有與本案被告乙○○就如犯
      罪事實欄一所載共同販賣第三級毒品之犯行，俱有犯意聯
      絡及行為分擔，均堪予認定。
（三）再按，聯絡毒品買賣、交付毒品、收取毒品買賣價金等行
      為，均屬販賣毒品罪構成要件事實之部分行為，苟有參與
      其事，即係實行犯罪行為，自應負販賣毒品罪責（最高法
      院97年台上字第1439號判決意旨參照），可知毒品交易時
      間、交易地點、金額數量之磋商，及毒品之實際交付收取
      現款，均係構成販賣毒品海洛因罪之重要核心行為。而我
      國查緝毒品交易之執法甚嚴，對於販賣第三級毒品科以最
      輕本刑為五年以上有期徒刑之重度刑責。販賣愷他命係違
      法行為，非可公然為之，亦無公定價格，且容易分裝、增
      減份量，而買賣之價格，可能隨時依交易雙方關係之深淺
      、購毒者之資力、需求量及對行情之認知、毒品來源是否
      充裕、查緝是否嚴謹、購毒者被查獲後供出購買對象之可
      能風險等情形，而異其標準，非可一概而論，從而販賣之
      利得，除被告就販賣之價量俱臻明確供述外，委難察得實
      情，然販賣之人從價差或量差中牟利之方式雖異，其意圖
      營利之販賣行為則無二致。而毒品危害防制條例所處罰之
      「販賣」毒品罪，所著重者為在主觀上有藉以牟利之惡性
      ，及對毒品之擴散具有較有償或無償轉讓行為更嚴重之危
      害性，被告「營利」之意圖係從客觀之社會環境、情況及
      證人、物證等資料，依據證據法則綜合研判認定；衡諸毒
      品愷他命量微價高，且為政府查緝之違禁物，販賣愷他命
      為最輕本刑為五年以上有期徒刑之重罪，凡販賣毒品者，
      茍無利益可圖，應無甘冒被他人供出來源或遭檢警查緝法
      辦之危險而平價供應無何交情可言之他人施用之理，因此
      其販入之價格必較出售之價格低廉，或以同一價格販賣而
      減少毒品之份量，而有從中賺取買賣價差牟利之意圖及事
      實，應屬合理之認定。從而，被告乙○○、共犯丙○○與
      本案購買毒品之交易對象即證人丁○○、翁寀鈺並非至親
      或深交之關係，且無任何證據證明被告乙○○、共犯丙○○僅係單純以同一價量委買或轉售，是被告乙○○既係依
      共犯丙○○指示，販賣第三級毒品愷他命予證人丁○○、
      翁寀鈺，且彼此間均有一手交錢一手交貨（毒品），被告
      乙○○尚須將販毒所得攜回予共犯丙○○分配等事實，業
      經調查屬實，考量社會大眾均知買賣毒品係非法行為之客
      觀社會環境，並依據上開積極證據及經驗法則綜合研判，
      倘無差額利潤可圖，衡情被告乙○○及共犯丙○○應不致
      於甘冒罹犯重典之風險，無端平白交付毒品，是以被告乙○○與共犯丙○○應有營利之意圖及事實，應堪認定。
（四）綜上所述，本案就被告乙○○被訴販賣第三級毒品愷他命
      之犯罪事實，事證均稱明確，且被告乙○○之自白，確與
      事實相符，得為證據，且堪採信。是被告乙○○所為如犯
      罪事實欄一所載之各次販賣第三級毒品犯行，罪證明確，
      均洵堪認定，應依法論科。
四、認定被告乙○○有如犯罪事實欄二所載之意圖販賣而持有第
    二級毒品MDMA犯行之依據：
（一）查被告乙○○於98年10月27日晚間，另為警自其身上查扣
      其持有第二級毒品MDMA共計35粒一節，除為被告乙○○始
      終坦認無訛外，復經證人甲○○（即查獲本案之臺中市警
      察局第二分局員警）於本院審理時具結證述本案查獲過程
      在案無誤（詳本院卷第179頁背面至第181頁），並有臺中
      市警察局第二分局搜索扣押筆錄、扣押物品目錄表各1份
      存卷可憑（詳警卷第40至43頁），且有查獲現場照片及扣
      案物品照片多幀在卷可參（詳警卷第65、70頁）。而為警
      自被告乙○○身上所查扣之第二級毒品MDMA共35粒，經送
      請內政部警政署刑事警察局以氣相層析質譜分析法及核磁
      共振分析法鑑定後，鑑定結果為送鑑35粒檢體為二種型態
      之藥錠，其一為藍色圓形藥錠（總淨重3.75公克，取0.26
      公克鑑定用磬，總餘3.49公克），隨機抽取1顆磨混鑑定
      ，檢出第二級毒品甲基安非他命、MDMA（俗稱搖頭丸）成
      分；其二為粉紅色圓形藥錠（總淨重4.75公克，取0.25公
      克鑑定用磬，總餘4.50公克），隨機抽取1顆磨混鑑定，
      亦檢出第二級毒品甲基安非他命、MDMA（俗稱搖頭丸）成
      分；有該局98年12月7日刑鑑字第0980156975號鑑定書附
      卷可稽（詳本院卷第45頁）。
（二）訊據被告乙○○於警詢及偵訊時，均對於伊係為販賣而持
      有扣案之第二級毒品MDMA一節坦承不諱（詳警卷第3至16
      頁；偵卷第10至12頁），然自本院移審訊問、準備程序及
      審理時，則均改稱：扣案之第二級毒品MDMA係友人贈送予
      伊，僅供伊個人施用云云。惟查，被告乙○○於警詢時即
      已明確供稱其個人並未施用毒品等語（詳警卷第10頁）；
      復於本院審理時，經本院詢以施用第二級毒品MDMA之生理
      反應時，被告乙○○係答稱：「沒有感覺」等語（詳本院
      卷第209頁背面），甚且經本院詢以施用第二級毒品MDMA
      之方式、頻率與劑量時，先稱：「只在10月中旬用過一次
      」，嗣於回答本院其它問題時卻又稱：「（取得扣案第二
      級毒品MDMA時）沒有用過（MDMA）」（詳本院卷第209頁
      背面至第210頁）；此外，被告乙○○於98年10月27日為
      警查獲後採集之尿液，經送請中山醫學大學附設醫院檢驗
      科藥物檢測中心以免疫學分析法及氣相層析質譜分析法鑑
      定後，鑑定結果並無第二級毒品MDMA之代謝物成分（MDA
      及MDMA），有該藥物檢測中心98年11月13日實驗編號0000
      000號尿液檢驗報告在卷可查（詳偵卷第47頁）。再依據
      本院依職權查知之行政院衛生署管制藥品管理局94年3月3
      日管檢字第0940001625號函示內容：「MDMA通常使用劑量
      為80-200mg，最常使用劑量在100-150mg之間」、「依一
      般含量及純度推估，每2-3天施用1-2顆MDMA為不致死之可
      能用量」（詳本院卷第225頁），是若以每2至3天施用1至
      2顆MDMA為不致死之可能用量計算，本件扣案之第二級毒
      品MDMA多達35粒，約可供被告乙○○施用58天有餘（以平
      均每2.5天施用1.5顆計算）；然以扣案第二級毒品MDMA之
      包裝型態而言，業經以透明夾鏈袋分裝完成，並無任何防
      潮包裝或措施以資保存，其中有15包僅各裝1粒，另10包
      各裝有2粒，倘被告乙○○確為供己施用而取得上開第二
      級毒品MDMA，該等數量足供其施用約兩個月之久，其理應
      無一次取得如此龐大數量，並大費周章予以分裝成25包之
      必要，而使毒品將可能因久置或頻於接觸空氣中濕氣而品
      質日趨惡化之道理。又考諸近年來中部地區關於販賣第二
      級毒品MDMA之刑事判決所認定之犯罪事實，第二級毒品MD
      MA之市價每粒介於300元至500元不等（參臺灣高等法院臺
      中分院99年度上訴字第535號、98年度上更（一）字第231
      號、98年度上更（一）字第197號、98年度上更（一）字
      第221號等刑事判決），故以此市價估算，被告乙○○所
      持有之第二級毒品MDMA之市價即高達10,500元至17,500元
      之間，則被告乙○○所供述將該第二級毒品MDMA贈與伊之
      人，是否確與被告乙○○交情莫逆，甘冒罹犯轉讓第二級
      毒品刑典，而將價值斐淺、數量甚夥之本案第二級毒品MD
      MA慷慨贈送予被告乙○○，顯不無所疑。況且，倘被告乙○○所持有之本案第二級毒品MDMA確係供己施用，斷無於
      警、偵訊時捨對其較有利之「供己施用第二級毒品」之辯
      解於不顧，反而在無任何外力干涉、影響其陳述任意性之
      情形下，猶然明白供承罪質、刑責均較施用毒品罪甚重之
      「供意圖販賣而持有第二級毒品」之情節。綜上所述，被
      告乙○○辯稱扣案第二級毒品MDMA係供己施用云云，顯與
      事實不符，亦與事理常情有違，顯不足採；然本案既無確
      切事證證明被告乙○○於取得本案第二級毒品MDMA時即已
      具販賣營利之犯意，是本院依罪疑唯有利於被告認定之原
      則，認為依現有事證，僅足以認定被告乙○○係於取得本
      案第二級毒品MDMA後，始生販賣營利之意圖。
（三）末查，被告乙○○雖於警詢、偵訊時均供稱：扣案第二級
      毒品MDMA亦為丙○○交付予伊持有保管，伊再依丙○○指
      示交付予買家等情，嗣於本院訊問及審理時則改稱：扣案
      第二級毒品MDMA均為丙○○於98年10月27日無償轉讓贈與
      予伊等情；然核諸前述說明，被告乙○○關於本案查扣之
      第二級毒品MDMA來源為丙○○之供述，是否確與事實相符
      ，仍應調查其他必要之證據，視有無其它補強證據足資證
      明其所供述內容確具有相當程度真實性。惟查，本案關於
      被告乙○○被訴意圖販賣而持有第二級毒品MDMA部分，其
      所持有之第二級毒品MDMA之來源是否確為丙○○一節，衡
      諸卷內全部證據資料，除被告乙○○之供述外，別無其它
      人證、書證、物證足供補強佐證之，而丙○○於本院審理
      時，亦始終否認有何交付本案查扣之第二級毒品MDMA予被
      告乙○○之事實，此與前揭被告乙○○被訴販賣第三級毒
      品愷他命部分，尚有證人丁○○、翁寀鈺之證述及行動電
      話雙向通聯紀錄資料等補強證據足資證明其所供述丙○○
      為共同正犯一節確具有相當程度真實性者，迥然不同。從
      而，本院認為就被告乙○○被訴意圖販賣而持有第二級毒
      品部分，尚難認定其毒品來源亦為丙○○，更無從認定丙○○與被告乙○○就此部分犯行有何共同犯意之聯絡及行
      為分擔可言，公訴意旨認為被告乙○○就此部分犯行亦與
      丙○○有共同正犯關係，容有未洽，併此敘明。
（四）綜上所述，被告乙○○所為如犯罪事實欄二所載之意圖販
      賣而持有第二級毒品之犯行，罪證明確，洵堪認定，應依
      法論科。
五、論罪科刑部分：
（一）按與本案論罪科刑有關之毒品危害防制第4條第3項、第17
      條等規定，業於98年5月20日修正公布。按法規之修正，
      如有於特定日生效之必要者，依中央法規標準法第20條第
      2項準用同法第14條之規定，應特定其施行日期，若未明
      定其施行日期，依同法第13條之規定，應自公布日起算至
      第三日發生效力；此次毒品危害防制條例之修正，並無特
      別明定其施行日期，揆諸上開說明，應自98年5月22日生
      效（司法院98年6月29日院台廳刑一字第0980014643號函
      亦同此見解）。雖法務部98年6月8日法檢字第0980800227
      9號函及臺灣高等法院98年6月18日為因應新修正毒品危害
      防制條例施行法律問題研討會決議結論，認本次修正仍適
      用該條例第36條規定「本條例自公布後六個月施行」，惟
      該條例第36條係於92年7月9日修正公布，其修正立法理由
      為：（一）依修正草案第2條第3項規定，法務部需會同衛
      生署成立審議委員會每三個月定期檢討調整毒品之分級及
      品項，而本次新增第四級毒品，有需要在新法施行前先經
      該審議會檢討後再調整公佈，爰預留六個月緩衝期，以利
      處理；（二）依本條例新修正之規定，有必要再訂定相關
      子法及修正相關法規，以配合本條例之施行，故亦有需要
      預留適當緩衝期，以利訂頒相關子法及相關法規之配合修
      正；亦即該條例第36條關於生效施行日期之規定，顯係因
      應92年7月9日該次修法之需，始預留適當之緩衝期，並非
      規定嗣後任何修正，均需預留六個月之緩衝期，故法務部
      之函示及臺灣高等法院之法律座談會結論為本院所不採，
      附此敘明。從而，被告於本案之犯罪時間，既均係在毒品
      危害防制條例於98年5月22日修正生效施行之後，故本案
      本即應適用修正後即被告行為時之現行法律，要無新舊法
      比較之問題，合先敘明。
（二）按MDMA、愷他命分別係毒品危害防制條例第2條第2項第2
      、3款所列管之第二、三級毒品，不得製造、運輸、販賣
      、意圖販賣而持有。是核被告乙○○如犯罪事實欄一所為
      ，均係犯毒品危害防制條例第4條第3項之販賣第三級毒品
      罪；如犯罪事實欄二所為，則係犯毒品危害防制條例第5
      條第2項之意圖販賣而持有第二級毒品罪。被告乙○○與
      共犯丙○○就如犯罪事實欄一所載之販賣第三級毒品犯行
      ，有犯意聯絡與行為分擔，為共同正犯。被告分別持有第
      二級毒品MDMA、第三級毒品愷他命之低度行為，各為其意
      圖販賣而持有第二級毒品、販賣第三級毒品之高度行為所
      吸收，均不另論罪。被告乙○○三次販賣第三級毒品與一
      次意圖販賣而持有第二級毒品之犯行，犯意各別，行為互
      殊，應予分論併罰。
（三）被告乙○○於偵查及審判中，均就如犯罪事實欄一所載三
      次販賣第三級毒品愷他命之犯行自白不諱，均應依毒品危
      害防制條例第17條第2項規定減輕其刑。至於被告乙○○
      如犯罪事實欄二所示之意圖販賣而持有第二級毒品犯行部
      分，其僅於警詢、偵訊時曾自白犯罪，惟於本院移審訊問
      、準備程序及審理時，則均始終否認有何意圖販賣而持有
      之犯行，故此部分犯行即不合於毒品危害防制條例第17條
      第2項之減刑事由，附此敘明。
（四）又按毒品危害防制條例第17條第1項規定所稱「供出毒品
      來源，因而查獲其他正犯或共犯者」，係指犯罪行為人供
      出毒品來源之對向性正犯，或與其具有共同正犯、共犯（
      教唆犯、幫助犯）關係之毒品由來之人的相關資料，諸如
      其前手或共同正犯、共犯之姓名、年籍、住居所或其他足
      資辨別之特徵等項，使調查或偵查犯罪之公務員得據以對
      之發動調查或偵查程序，並因此而確實查獲其人、其犯行
      者，即足該當（最高法院99年度台上字第2218號判決要旨
      供參）。次按毒品危害防制條例第17條第1項規定之立法
      用意，旨在鼓勵被告供出其所販賣毒品之來源，以追出其
      前手或共犯，清除毒品之氾濫；而所謂「查獲」並無特定
      之法律意義，與一般社會通稱之「破案」相當，足見立法
      者無意將可獲減刑之情形，嚴格解釋為以其來源之前手遭
      檢察官起訴，甚至獲有罪之判決確定為限，反倒有意將減
      刑之裁量權賦予審理之法院依個案審酌，故若因被告提供
      之線索，逮捕本案來源之正犯或共犯，即應獲邀前開減刑
      之寬典（最高法院95年度台上字第489號判決意旨可資參
      考；又臺灣高等法院臺中分院98年度上訴字第2002號亦同
      此見解，經提起上訴後，最高法院以99年度台上字第171
      號駁回上訴在案）。經查，本件被告乙○○因前揭販賣第
      三級毒品犯行為警查獲後，於警詢時主動供述其毒品來源
      為丙○○，並提供丙○○之真實姓名年籍資料、住處地址
      及聯絡電話等供警追查，而依據證人甲○○（即查獲本案
      之臺中市警察局第二分局員警）於本院審理時所具結證述
      ：「（問：於本件調查一開始，你們是否已經有鎖定丙○○這個人？）沒有。（問：於本件調查一開始，你們是否
      有懷疑丙○○與被告有一起販賣毒品？）一開始沒有，是
      被告於警詢筆錄中提到丙○○，我們才知道他可能涉嫌他
      與丙○○共同販賣毒品。（問：於製作警詢筆錄時，你們
      有用任何明示或暗示的方法要被告供出丙○○這個人？）
      都沒有。」等語（詳本院卷第181頁），並核諸全案卷證
      資料，亦足資認定本案於查獲被告乙○○之前，檢警對於
      共犯丙○○涉案一事確實毫無所悉。而共犯丙○○部分，
      業經檢察官簽分偵辦中，並據記載於本案起訴書犯罪事實
      欄內，據上足認，業因被告乙○○供述毒品來源而破獲與
      其具有共同正犯關係之毒品由來之人丙○○販賣第三級毒
      品愷他命之犯行，是就被告乙○○如犯罪事實欄一所載三
      次販賣第三級毒品愷他命之犯行，均合依毒品危害防制條
      例第17條第1項規定減輕其刑。至於被告乙○○如犯罪事
      實欄二所示之意圖販賣而持有第二級毒品犯行部分，本院
      認為尚無從證明丙○○即為毒品來源之人，業已析述如前
      ，故此部分犯行即不合於毒品危害防制條例第17條第1項
      之減刑事由，併此記明。
（五）而依毒品危害防制條例第17條之立法理由觀之，該條第1
      項乃為有效追查毒品來源，斷絕毒品供給，以杜絕毒品泛
      濫，只須行為人願意供出毒品來源之上手，因而查獲其他
      正犯或共犯者，即可邀減輕或免除其刑之寬典；該條第2
      項則為使刑事案件儘速確定，鼓勵被告認罪，並節省司法
      資源，苟行為人於偵查及審判中均自白者，即符減刑要件
      。是上開二項規定之立法目的及減免條件並不相同，二者
      自無法規競合之當然吸收關係可言（最高法院99年度台上
      字第1746號判決要旨供參）。又按刑法第66條、第71條第
      2項分別規定：「有期徒刑、拘役、罰金減輕者，減輕其
      刑至二分之一。但同時有免除其刑之規定者，其減輕得減
      至三分之二。」、「有二種以上之減輕者，先依較少之數
      減輕之。」，而核毒品危害防制條例第17條第1項之法律
      效果為「減輕或免除其刑」，該條第2項之法律效果僅為
      「減輕其刑」，是被告乙○○所犯三次販賣第三級毒品犯
      行，均應先依毒品危害防制條例第17條第2項減輕其刑後
      ，再依同條例第1項規定遞減輕其刑。
（六）又按，意圖販賣而持有第二級毒品罪之法定本刑為「五年
      以上有期徒刑，得併科500萬元以下罰金」，然同為意圖
      販賣而持有第二級毒品之人，其原因動機不一，犯罪情節
      未必盡同，或有大盤毒梟者，亦有中、小盤之分，甚或僅
      止於吸毒者友儕間為求互通有無之有償轉讓者亦有之，其
      意圖販賣而持有毒品之行為所造成危害社會之程度自屬有
      異，法律科處此類犯罪，所設之法定最低本刑卻同為「五
      年以上有期徒刑，得併科500萬元以下罰金」，不可謂不
      重。於此情形，倘依其情狀處以相當之有期徒刑，即足以
      懲儆，並可達防衛社會之目的者，自非不可依客觀之犯行
      與主觀之惡性二者加以考量其情狀，是否有可憫恕之處，
      適用刑法第59條之規定酌量減輕其刑，期使個案裁判之量
      刑，能斟酌至當，符合比例原則。本院查被告乙○○意圖
      販賣而持有第二級毒品MDMA以牟利，無視國家對於杜絕毒
      品危害之禁令，其行為固值非難，然本院審酌其持有之MD
      MA數量尚非鉅多，相較於大盤、中盤毒販備置大量毒品欲
      廣為散播牟取暴利者，其危害性顯屬有別，是以被告乙○○之犯罪情節論，惡性尚非重大不赦，倘仍遽以科處法定
      本刑之最低刑度即有期徒刑五年，尚屬情輕法重，在客觀
      上尚足以引起一般之同情，即有堪資憫恕之處，爰依刑法
      第59條之規定，就其意圖販賣而持有第二級毒品犯行部分
      ，酌量減輕其刑。
（七）爰審酌被告前無犯罪紀錄，素行尚稱良好，有臺灣高等法
      院被告前案紀錄表在卷可憑，其因交友不慎誤觸毒品，進
      而起心動念販賣第三級毒品愷他命、意圖販買而持有第二
      級毒品MDMA以營利之犯罪動機、目的，又其明知MDMA、愷
      他命為第二、三級毒品，若濫行施用，對施用者身心將造
      成嚴重傷害，進而影響施用者之經濟能力，甚且造成家庭
      破裂戕害國力，均為國家嚴格查禁之違禁物，仍不顧其販
      賣對象可能面臨之困境，加以販賣或意圖販賣而持有，其
      行為助長毒品流通，致生危害於社會非輕，又兼及其始終
      坦承販賣第三級毒品犯行及僅坦承持有第二級毒品犯行之
      犯後態度，暨其犯罪手段、分工參與程度、犯罪所得、生
      活狀況、智識程度等一切情狀，分別量處如附表編號一至
      編號四「主刑及從刑欄」所示之刑，並合併定其應執行如
      附表「應執行刑欄」所示之刑。又本院認為對被告處以如
      附表所示之刑罰，已足收懲儆之效，檢察官具體求處定應
      執行刑有期徒刑七年，稍嫌過重，併予敘明。
六、諭知沒收部分：
（一）按查獲之第二級毒品，不問屬於犯人與否，沒收銷燬之，
      故被告經法院為有罪之科刑判決時，查獲之毒品，與被告
      本案所犯並經法院諭知有罪者若全然無關，固不得於該有
      罪判決之主刑下宣告沒收，至若查獲之毒品，與被告被訴
      之本案非全然無關，法院自應於主刑下宣告沒收（最高法
      院94年度台上字第1227號判決意旨足參）。本件扣案之第
      二級毒品MDMA共35粒（1粒裝15包共計15粒；2粒裝10包共
      計20粒；總淨重8.50公克，取0.51公克鑑定用磬，總驗餘
      淨重7.99公克），業經鑑定確含第二級毒品成分，且與被
      告乙○○如犯罪事實欄二所載犯行有關聯性，自應依毒品
      危害防制條例第18條第1項前段規定，於附表編號四主刑
      項下諭知沒收銷燬之。至於包裝上開MDMA所使用之空包裝
      袋共20只，為被告乙○○所有用於包裹毒品MDMA，用以防
      止毒品裸露及便於攜帶，因該等MDMA呈藥錠狀，並非粉末
      形式，足以與該等空包裝袋完全分離，而難認該等空包裝
      袋含有無從析離之MDMA成分，故該等空包裝袋應依毒品危
      害防制條例第19條第1項之規定宣告沒收之。
（二）按毒品危害防制條例所定之販賣毒品罪，行為人意圖營利
      而販入毒品，經多次賣出後，持有剩餘毒品為警查獲，其
      各次販賣毒品行為，固應併合處罰，然該持有剩餘毒品之
      低度行為，應僅為最後一次販賣毒品之高度行為所吸收，
      不另論罪，故就該查獲之剩餘毒品，祇能於最後一次販賣
      毒品罪項下宣告沒收銷燬，不得於各次販賣毒品罪項下逐
      一宣告沒收銷燬，再定其應執行之刑，否則即有適用法則
      不當之違誤（最高法院98年度台上字第5104判決意旨參照
      ）。次按依毒品危害防制條例第18條第1項前段之規定，
      應予沒收銷燬之毒品，以經查獲之第一、二級毒品為限；
      同條項後段復規定查獲之第三、四級毒品，無正當理由而
      擅自持有者，沒入銷燬之。且觀諸本條於92年7月9日修正
      之立法理由略以：持有或施用笫三、四級毒品因不構成犯
      罪，配合本條例第11條之1，業已增列無正當理由不得擅
      自持有第三、四級毒品及製造或施用毒品器具之規定，於
      第1項中段予以修正為「查獲之笫三、四級毒品及製造或
      施用毒品之器具，無正當理由而擅自持有者，均沒入銷燬
      之」，從而倘係查獲製造、運輸、販賣、意圖販賣而持有
      、以非法方法使人施用、引誘他人施用或轉讓第三、四級
      毒品，既屬同條例相關法條明文規定處罰之犯罪行為，即
      非該條項應依行政程序沒入銷燬之範圍。又同條例第19條
      第1項所定「供犯罪所用或因犯罪所得之物」，係指犯第4
      條至第9條、第12條、第13條或第14條第1項、第2項之罪
      所用或所得之物，不包括毒品本身在內，是尚不得援用此
      項規定為第三、四級毒品之沒收依據。再同條例對於查獲
      之製造、運輸、販賣、意圖販賣而持有、以非法方法使人
      施用、引誘他人施用及轉讓第三、四級毒品之沒收，並無
      特別規定，如其行為已構成犯罪，則該毒品即屬不受法律
      保護之違禁物，應回歸刑法之適用，依刑法第38條第1項
      第1款之規定沒收之，始為適法（最高法院96年度台上字
      第89號、96年度台上字第727號判決意旨參照）。故為警
      自被告乙○○身上查扣之第三級毒品愷他命32包（其中2
      包毛重介於3.5至3.6公克間，其餘30包毛重介於0.6至0.7
      公克間；驗前總毛重29.57公克，包裝塑膠袋總重約7.68
      公克，純度約99％，驗前總純質淨重約21.67公克）之驗
      餘部分，均應依刑法第38條第1項第1款之規定，在被告乙○○所犯最後一次販賣第三級毒品罪即附表編號三所示部
      分宣告沒收。
（三）按沒收含有保安處分之性質，在剝奪犯罪者因犯罪而取得
      之財產上利益，以遏止犯罪，與罰金屬刑罰之性質有別。
      毒品危害防制條例第19條第1項係刑法第38條第1項第2款
      、第3款沒收之特別規定，是於共同正犯，因其犯罪所得
      係合併計算，且於全部或一部不能沒收時以其財產抵償之
      ，為避免執行時發生重複沒收、抵償之情形，故各共同正
      犯之間係採連帶沒收主義，於裁判時僅諭知連帶沒收，不
      得就全體共同正犯之總所得，對各該共同正犯分別重複諭
      知沒收（最高法院95年度台上字第3883、6482號刑事判決
      要旨參照）。又按毒品危害防制條例第4條之罪者，其犯
      罪所得之財物應予沒收，如全部或一部不能沒收時，追徵
      其價額或以其財產抵償之，該條例第19條第1項規定甚明
      ；由此項規定觀之，必限於所得者為金錢以外之其他財物
      而無法沒收時，始應追徵其價額；如所得財物為金錢而無
      法沒收時，則應以其財產抵償之，不發生追徵價額之問題
      （最高法院93年度台上字第4584號刑事判決要旨參照）。
      是以本院所宣告沒收者，既為被告因販賣毒品所得之金錢
      ，即無再於主文中諭知追徵價額之餘地。查本案為警在被
      告乙○○身上所查扣之現金6,000元，其中4,600元為被告
      乙○○於98年10月27日甫自證人丁○○、翁寀鈺處所取得
      之販賣毒品所得一節，為被告乙○○於警詢、偵訊及本院
      審理時均始終供承無訛，至於其餘1,400元，被告乙○○
      於本院審理時供稱係自己零花所用，與本案無關等語（詳
      本院卷第215頁），本案既無積極證據證明該1,400元亦為
      本件販賣毒品所得，依罪疑唯有利於被告認定之原則，即
      不得認定亦為本案販賣毒品所得，故扣案除上揭4,600元
      以外所餘現金1,400元部分即不應諭知沒收。從而，如附
      表編號三之犯罪所得業經全部扣案，即無全部或一部不能
      沒收之情形；如附表編號一、二所示之販賣毒品所得，即
      應諭知被告乙○○及共犯丙○○二人連帶沒收，如全部或
      一部不能沒收時，則應以其二人財產抵償之。
（四）按毒品危害防制條例第19條第1項所規定之沒收，固為刑
      法之特別規定，採義務沒收主義，但上開法條既無「不問
      屬於犯人與否，沒收之」之規定，仍應以該物品屬於犯人
      所有者為限，始應予以沒收，庶符沒收制度之基本原則（
      最高法院90年度台上字第626號判決參照）。查被告乙○○於犯罪事實欄一、（三）該次犯行所使用作為與共犯丙○○間聯繫交付愷他命之0000000000號行動電話，為被告
      乙○○本人所申請，除據被告乙○○供承無訛外，並有該
      行動電話使用者基本資料存卷可憑（詳本院卷末00000000
      00號用戶查詢資料），且依國內電信公司定型化契約之約
      定，該門號晶片卡之所有權亦屬申請人所有，故屬被告乙○○所有之物，應無疑問，而其確實使用上開行動電話門
      號作為犯罪事實欄一、（三）該次犯行與共犯丙○○間聯
      繫交付第三級毒品愷他命聯絡使用，除為被告乙○○供承
      在卷外，並有前揭行動電話雙向通聯紀錄在卷可按，而該
      0000000000號行動電話業已扣案（易利信廠牌行動電話1
      支，序號為00000000000000000，內含0000000000號行動
      電話門號SIM卡1枚），應依毒品危害防制條例第19條第1
      項之規定宣告沒收之。至於被告乙○○於犯罪事實欄一、
      （二）（三）該等犯行所使用作為與證人丁○○間聯繫交
      付第三級毒品愷他命之0000000000號行動電話（業經扣案
      ，為易利信廠牌行動電話1支，序號為00000000000000000
      ，內含0000000000行動電話門號SIM卡1枚），雖為案外人
      趙鴻圖名義所申請（詳本院卷第94頁背面用戶資料），然
      實際所有權人為被告乙○○一節，為被告乙○○於本院審
      理時供承明確（詳本院卷第216頁背面），而被告乙○○
      確實使用上開行動電話門號作為犯罪事實欄一、（二）（
      三）該等犯行與證人丁○○聯繫交付第三級毒品愷他命聯
      絡使用，有證人丁○○之證述及行動電話雙向通聯紀錄在
      卷可按，是亦應依毒品危害防制條例第19條第1項之規定
      宣告沒收之。
七、據上論斷，應依刑事訴訟法第299條第1項前段，毒品危害防
    制條例第4條第3項、第5條第2項、第17條第1項、第2項、第
    18條第1項前段、第19條第1項，刑法第11條、第28條、第38
    條第1項第1款、第59條、第51條第5款，判決如主文。
中    華    民    國    99    年    5     月    13    日
                  刑事第十三庭  審判長法  官  楊萬益
                                      法  官  劉邦繡
                                      法  官  廖慧如
以上正本證明與原本無異
如不服本判決應於收受判決後10日內向本院提出上訴書狀，並應
敘述具體理由；其未敘述上訴理由者，應於上訴期間屆滿後20日
內向本院補提理由書（均須按他造當事人之人數附繕本）「切勿
逕送上級法院」。
                                      書記官  張宏清
中    華    民    國    99    年    5     月    13    日
附錄本案論罪科刑法條全文：
毒品危害防制條例第4條第3項
製造、運輸、販賣第三級毒品者，處5年以上有期徒刑，得併科
新臺幣7百萬元以下罰金。
毒品危害防制條例第5條第2項
意圖販賣而持有第二級毒品者，處5年以上有期徒刑，得併科新
臺幣5百萬元以下罰金。
附表
┌──┬────┬────────────────────────────┐
│編號│犯罪事實│        主刑及從刑（所犯罪名及所判處之刑度）            │
├──┼────┼────────────────────────────┤
│ 一 │如犯罪事│乙○○共同販賣第三級毒品，處有期徒刑貳年。未扣案之販賣第│
│    │實欄一、│三級毒品所得財物新臺幣捌佰元，與丙○○連帶沒收，如全部或│
│    │（一）  │一部不能沒收時，以其二人財產抵償之。                    │
├──┼────┼────────────────────────────┤
│ 二 │如犯罪事│乙○○共同販賣第三級毒品，處有期徒刑貳年貳月。扣案之易利│
│    │實欄一、│信廠牌行動電話壹支（序號為00000000000000000，內含0000000│
│    │（二）  │409行動電話門號SIM卡壹枚）沒收。未扣案之販賣第三級毒品所│
│    │        │得財物新臺幣肆仟元，與丙○○連帶沒收，如全部或一部不能沒│
│    │        │收時，以其二人財產抵償之。                              │
├──┼────┼────────────────────────────┤
│ 三 │如犯罪事│乙○○共同販賣第三級毒品，處有期徒刑貳年貳月。扣案之第三│
│    │實欄一、│級毒品愷他命參拾貳包（含包裝袋，驗前總毛重貳玖點伍柒公克│
│    │（三）  │扣除驗磬部分，包裝塑膠袋總重約柒點陸捌公克）、易利信廠牌│
│    │        │行動電話貳支（序號分別為00000000000000000、0000000000000│
│    │        │2567；分別內含0000000000、0000000000號行動電話門號SIM卡 │
│    │        │各壹枚）及販賣第三級毒品所得財物新臺幣肆仟陸佰元，均沒收│
│    │        │之。                                                    │
├──┼────┼────────────────────────────┤
│ 四 │如犯罪事│乙○○意圖販賣而持有第二級毒品，處有期徒刑參年。扣案之第│
│    │實欄二  │二級毒品MDMA共參拾伍粒（總驗餘淨重柒點玖玖公克）沒收銷毀│
│    │        │之。扣案之包裝第二級毒品MDMA使用之空包裝袋貳拾只沒收之。│
├──┴────┼────────────────────────────┤
│              │應執行有期徒刑伍年。扣案之第二級毒品MDMA共參拾伍粒（總驗│
│   應執行刑   │餘淨重柒點玖玖公克）沒收銷毀之。扣案之包裝第二級毒品MDMA│
│              │使用之空包裝袋貳拾只、第三級毒品愷他命參拾貳包（含包裝袋│
│              │，驗前總毛重貳玖點伍柒公克扣除驗磬後部分，包裝塑膠袋總重│
│              │約柒點陸捌公克）、易利信廠牌行動電話貳支（序號分別為3528│
│              │0000000000000、00000000000000000；分別內含0000000000、09│
│              │00000000號行動電話門號SIM卡各壹枚）及販賣第三級毒品所得 │
│              │財物新臺幣肆仟陸佰元，均沒收之。未扣案之販賣第三級毒品所│
│              │得財物共計新臺幣肆仟捌佰元，與丙○○連帶沒收，如全部或一│
│              │部不能沒收時，以其二人財產抵償之。                      │
└───────┴────────────────────────────┘
（以下空白）

司法院資訊處製作；財團法人民間司法改革基金會備份。
